臺灣嘉義地方法院刑事判決　　　　　　　94年度交易字第31號
公　訴　人　臺灣嘉義地方法院檢察署檢察官
被　　　告　甲○○　男　63歲.
輔佐人　即
被告之侄子　乙○○
上列被告因過失致死案件，經檢察官提起公訴（93年度調偵字第
322號），本院判決如下：
    主  文
甲○○因過失致人於死，處有期徒刑柒月。
    事  實
一、甲○○於民國92年9月9日上午7時50分許，駕駛車牌號碼SA-
    4229號之自用小客車，上搭載郭順方與郭吳玉蓮，沿嘉義縣
    嘉朴公路太保段由西往東方向行駛，途經嘉義縣太保市春珠
    里173號前時，理應注意汽車行駛時，駕駛人應注意車前狀
    況，並隨時採取必要之安全措施，以避免危險之發生，而依
    當時天候晴、日間自然光線、柏油路面、路面乾燥、無缺陷
    、無障礙物、視距良好，客觀上並無不能注意之情事，其能
    注意竟疏未注意熊振焜騎乘車牌號碼FW3-592號之重型機車
    沿嘉朴公路太保段由東往西方向行駛至嘉義縣太保市春珠里
    173號前安全島缺口之車前狀況，亦未採取按鳴喇叭、閃大
    燈警告或減速接近等必要安全措施，以表示欲直行而警告熊
    振焜勿左轉進入其行向車道，猶駕車貿然行進，適熊振焜亦
    疏未注意其係轉彎車，應讓甲○○所駕駛之前開直行車先行
    ，而貿然左轉，甲○○見狀煞閃不及，致其所駕駛上開自用
    小客車之車頭撞及熊振焜所騎乘上開重型機車之右側車身，
    造成熊振焜彈起撞及甲○○所駕駛自用小客車前擋風玻璃後
    倒地，並當場受有閉鎖性左肩脫臼、顱內出血、頭皮撕裂傷
    、右腓骨骨折及右足踝撕裂傷等傷害，經緊急送往財團法人
    嘉義長庚紀念醫院急救後，仍於同年月13日下午6時2分許，
    因頭部外傷併顱內出血不治死亡。甲○○於肇事後，在偵查
    犯罪職權之機關或公務員尚未查知犯人前，即向至肇事現場
    處理事故之嘉義縣警察局水上分局太保分駐所警員丙○○自
    首陳稱其為肇事者及肇事經過，並願接受裁判。
二、案經熊振焜之配偶丁○○訴由嘉義縣警察局水上分局報請臺
    灣嘉義地方法院檢察署檢察官偵查起訴。
    理  由
一、訊據被告甲○○固不否認於上揭時、地駕駛前開自用小客車
    與被害人熊振焜騎乘之上開重型機車發生車禍，致被害人受
    有上開傷害，並於送醫急救後，仍於92年9月13日下午6時2
    分許，不治死亡等事實，惟矢口否認有何過失，辯稱：被害
    人於本件肇事後並未作酒測，且被害人是否無照駕駛亦不得
    而知，又本件應係被害人撞伊之上開自用小客車，不是伊撞
    被害人，伊沒有過失，係被害人未注意車前狀況云云。經查
    ：
（一）上揭被害人熊振焜因本件車禍死亡之事實，業據被告甲○○自承在卷，並經告訴人即被害人之配偶丁○○於警訊、
      偵查中及本院審理時指訴綦詳（分別見相驗卷第11至14、
      33頁；本院卷第43頁94年6月10日審判筆錄），且經證人
      即當時目睹本件車禍發生經過之戊○○於警訊、偵查中及
      本院審理時證述屬實（分別見相驗卷第8至10、53頁；本
      院卷第34至36頁94年6月10日審判筆錄），復有電請相驗
      案件報告、嘉義縣警察局水上分局處理相驗案件初步調查
      報告暨報驗書、財團法人嘉義長庚紀念醫院出具之診斷證
      明書、道路交通事故現場圖、道路交通事故調查報告表(一)
      、(二)各1份，及車禍事故現場、車損照片共18張附卷可稽
      （見相驗卷第1、2、16、19至30頁）。而被害人因本件車
      禍受有閉鎖性左肩脫臼、顱內出血、頭皮撕裂傷、右腓骨
      骨折及右足踝撕裂傷等傷害，經送醫急救後仍於92年9月1
      3日下午6時2分許，不治死亡乙情，亦經臺灣嘉義地方法
      院檢察署檢察官督同法醫師相驗屬實，有勘驗筆錄、相驗
      屍體證明書及驗斷書等在卷可參（見相驗卷第31至40頁）
      。
（二）第查，被告甲○○於警訊、偵查中均自承伊於肇事前並未
      發現被害人熊振焜所騎乘之上開重型機車，即與被害人騎
      乘之機車發生碰撞等語（見相驗卷第3頁背面、第33頁背
      面），又依卷附之道路交通事故現場圖觀之（見相驗卷第
      19頁），兩車之撞擊點前並未留下任何煞車痕跡，顯見被
      告於本件車禍發生前未煞車乙情，應可認定；再徵諸卷附
      之道路交通事故現場圖、道路交通事故調查報告表(一)、(二)
      及現場照片觀之，本件肇事地點即嘉義縣太保市春珠里17
      3號前之安全島缺口處（見相驗卷第30頁下方照片），並
      無任何明顯嚴重影響被告視線之障礙物存在，被告行經該
      處自應注意車前狀況，察看前後、左右有無來往車輛始行
      通過；且被害人在上開安全島缺口處已等待1至2分鐘乙節
      ，業據證人戊○○於本院審理時證述明確（見本院卷第34
      頁94年6月10日審判筆錄），又被告既自承其當時時速約5
      0至60公里（見相驗卷第32頁背面），是若被告當時行經
      該安全島缺口處時有注意車前狀況，則以其行駛之車速及
      該處之視野，理應有足夠的安全反應距離察見左方為安全
      島缺口，及察見在該處等待左轉之被害人機車，以及有足
      夠的時間採取必要之安全避撞措施，以防止本件車禍之發
      生，其竟捨此不為，加以被告所駕駛之前開自用小客車當
      時並未留下任何煞車痕跡，已如上述，均足證被告於肇事
      前，顯未注意車前狀況，否則應有足夠時間立即煞車而留
      下煞車痕，是其顯有未注意車前狀況之過失至明，益證其
      上開所辯，尚難憑信。
（三）按汽車行駛時，駕駛人應注意車前狀況，並隨時採取必要
      之安全措施，道路交通安全規則第94條第3項定有明文。
      被告甲○○係經正常程序考領駕駛執照，為有駕駛經驗之
      人，對於上開道路交通安全規則自知之甚稔，為其應注意
      之事項，且依肇事當時天候晴、日間自然光線、柏油路面
      、路面乾燥、無缺陷、無障礙物、視距良好等情，有前開
      道路交通事故調查報告表(一)、(二)可考，據此判斷，足見依
      當時狀況被告客觀上並無不能注意之情狀，詎被告應注意
      能注意竟於行經前開路段時，疏未注意車前狀況，復未能
      採取諸如按鳴喇叭、閃大燈警告或減速接近等必要安全措
      施，以警告被害人勿左轉進入其行向車道，因而肇事，致
      被害人受有閉鎖性左肩脫臼、顱內出血、頭皮撕裂傷、右
      腓骨骨折及右足踝撕裂傷等傷害，經送醫急救後仍於92年
      9月13日下午6時2分許，不治死亡，可見被告於本件車禍
      確有違反上述道路交通安全規則而有過失至明；次按刑法
      過失傷害罪，祇以加害人之有過失為致傷害之一原因為已
      足，不因被害人亦有過失而影響於犯罪之成立，但得審酌
      各方過失程度，為量刑輕重之標準（院字第631解釋參照
      ），故本件被害人雖亦疏未注意轉彎車應讓直行車先行，
      而有違反道路交通安全規則之情，亦與有過失，與被告同
      為肇事原因，然依上揭解釋意旨，本件車禍既係被告之前
      開過失行為所併合肇致，被告自不得解免其罪責，是被告
      有上開過失行為，至為明確。又本案經送請臺灣省嘉雲區
      車輛行車事故鑑定委員會及臺灣省車輛行車事故覆議鑑定
      委員會鑑定，亦認：「熊振焜駕駛重機車，左轉彎車未讓
      直行車先行；與甲○○駕駛自小客車，未注意車前狀況：
      ：：，未妥採安全措施，同為肇事原因」，均同此見解，
      有該委員會92年11月28日嘉鑑字第921339號及93年2月24
      日府覆議字第9211553號鑑定意見書各1份（見相驗卷第45
      至47、64頁）在卷足憑。又被害人係因本件車禍而死亡，
      已如前述，其與被告之過失行為間，顯有相當因果關係。
      再遍查全院卷證，姑不論均無被害人酒後駕車及無照駕駛
      之積極證據，已難逕認被害人有上開違規之舉，且縱認被
      害人確有酒後駕車及無照駕駛之情，亦核與本案被告應負
      之上開過失責任無涉，被告執此置辯，尚難取信，附此敘
      明。
（四）再查，鑑定單位應僅就個案已確定之事實進行肇事因素鑑
      定，就車禍發生經過之事實認定，係屬法院權責，鑑定單
      位之鑑定僅供法院參考，是鑑定事項，純屬車禍發生經過
      之事實認定問題，非由鑑定機關以鑑定之方式代法院為事
      實認定。是本件車禍情形，經送請臺灣省嘉雲區車輛行車
      事故鑑定委員會及臺灣省車輛行車事故覆議鑑定委員會鑑
      定，雖均認被告甲○○於本件肇事時，其所駕駛之上開自
      用小客車有煞車失靈之情，然查上開自用小客車於本件肇
      事後，即由警方陪同被告測試該自用小客車之煞車系統，
      經測試結果煞車系統正常乙情，有被告於肇事後所製作之
      第2次警詢筆錄在卷可參（見相驗卷第5頁背面），是上開
      鑑定意旨未能參酌上情，即逕認被告所駕駛之上開自用小
      客車有煞車失靈之情，容有未洽，則上開臺灣省嘉雲區車
      輛行車事故鑑定委員會及臺灣省車輛行車事故覆議鑑定委
      員會鑑定意見書之認定，與本院調查所得之證據顯有不合
      ，自得由本院更正之，附予敘明。
（五）末按對於未發覺之罪自首而受裁判者，減輕其刑，刑法第
      62條前段定有明文。所謂未發覺之罪，係指凡有偵查職權
      之機關或公務員，不知有犯罪之事實，或雖知有犯罪事實
      ，而不知犯罪人為何人者，均屬之，最高法院著有91年度
      台上字第6368號判決可資參照。查證人即嘉義縣警察局水
      上分局太保分駐所警員丙○○於本院審理時證稱：「（問
      ：你是如何知悉本件車禍？）派出所值班報案的」、「（
      問：你到現場時有無發現肇事者？）沒有」、「（問：你
      如何發現那部肇事車輛？）那是戊○○告訴我的」、「（
      問：你在哪裡找到那部車子？）距離現場五百公尺的地方
      」、「（問：你有無問當時開車之人？）有」、（問：他
      有無承認是他開的車子？）他有告訴我，是他開的」、「
      （問：告訴你他開車之人，現在有無在場？）就是在庭之
      被告」、「（問：當時是戊○○跟你說的？）是的」、「
      （問：但他當時有無告訴你開這部車子是何人？）沒有」
      、「（問：你一開始知道這部車子是何人開的，是被告說
      的？）是的」等語（見本院卷第31至33頁94年6月10日審
      判筆錄），足見證人丙○○到達現場時，雖確知有上開犯
      罪事實存在，惟尚未知悉被告為犯罪人，係經由被告告知
      後始知悉被告為犯罪人乙情，應可認定，則揆諸前開判決
      ，被告於具偵查犯罪權限之司法警察知悉其為肇事行為人
      前，主動表明其為本件事故肇事人，配合調查陳述案發經
      過，堪認其對未發覺之犯罪自首而接受裁判，核與自首要
      件相符，蒞庭檢察官就此部分尚有誤認（見本院卷第42頁
      94年6月10日審判筆錄），併予敘明。
（六）綜上所述，被告前開所辯，顯係臨訟卸責之詞，不足採信
      。本件事證明確，被告過失致死之犯行，洵堪認定。
二、核被告甲○○所為，係犯刑法第276條第1項之過失致人於死
    罪。又被告於肇事後，在偵查犯罪職權之機關或公務員尚未
    查知犯人前，即向至肇事現場處理事故之嘉義縣警察局水上
    分局太保分駐所警員丙○○自首陳稱其為肇事者及肇事經過
    ，並願接受裁判等情，業據證人丙○○於本院審理時到庭證
    述綦詳（見本院卷第31至33頁94年6月10日審判筆錄），則
    被告既對未發覺之犯罪自首而接受裁判，即核與自首要件相
    符，應依刑法第62條前段規定減輕其刑。爰審酌刑事審判之
    量刑，在於實現刑罰權之分配正義，故法院對有罪被告科刑
    ，應符合罪刑相當原則，使罰當其罪，以契合人民法律感情
    ，此所以刑法第57條明定科刑時應審酌一切情狀，尤應注意
    該條所列各款事項，以為科刑輕重之標準，茲審酌被告雖無
    前科，素行良好，有臺灣嘉義地方法院檢察署刑案資料查註
    紀錄表、臺灣高等法院被告前案紀錄表各1份附卷可按，惟
    被告之上開過失行為，致奪走被害人熊振焜性命，造成被害
    人家屬心中莫名悲痛，如於輕縱，將無從平撫罹難者亡魂，
    亦難以慰藉被害人家屬所受親人永隔之創痛，且考量其輕忽
    肇事致被害人死亡之情節，雖礙於與被害人家屬就賠償數額
    仍有重大歧見，而未達成和解，然本案案發迄今，被害人家
    屬僅獲有視為其賠償之強制汽車責任保險金，被害人家屬指
    責被告處理賠償事宜誠意不足，怠於慰問協商，態度不佳，
    難認有具體悔過之意，復到庭飾詞狡賴、否認犯行等一切情
    狀，量處如主文所示之刑，以資儆懲。
據上論斷，應依刑事訴訟法第299條第1項前段，刑法第276條第1
項、第62條前段，罰金罰鍰提高標準條例第1條前段，判決如主
文。
本案經檢察官古富祺到庭執行職務。
中　　華　　民　　國　　94　　年　　6 　　月　　23　　日
                      臺灣嘉義地方法院交通法庭
                          審判長  法  官  黃仁勇
                                  法  官  黃義成
                                  法  官  洪嘉蘭
上正本證明與原本無異。
如不服本判決，應於判決送達後10日內向本院提出上訴狀（應附
繕本）。告訴人或被害人如對於本判決不服者，應具備理由請求
檢察官上訴，其上訴期間之計算係以檢察官收受判決正本之日期
為準。
中　　華　　民　　國　　94　　年　　6 　　月　　23　　日
                                  書記官  李彩娥
附錄本案論罪法條全文：
刑法第276條：
因過失致人於死者，處二年以下有期徒刑、拘役或二千元以下罰
金。
從事業務之人，因業務上之過失犯前項之罪者，處五年以下有期
徒刑或拘役，得併科三千元以下罰金。
